臺灣彰化地方法院民事裁定
110年度抗字第56號
抗  告  人  林雅惠  
            黃志雄  


相  對  人  蔡進春  

上列當事人間拍賣抵押物事件，抗告人對於民國110年5月28日本
院簡易庭110年度司拍字第68號裁定提起抗告，本院裁定如下：
    主  文
抗告駁回。
抗告程序費用由抗告人負擔。
    理  由
一、按抵押權人，於債權已屆清償期，而未受清償者，得聲請法
    院，拍賣抵押物，就其賣得價金而受清償，民法第873條定
    有明文；上開規定依同法第881條之17，於最高限額抵押權
    準用之。又聲請拍賣抵押物係屬非訟事件，於最高限額抵押
    權，法院祇須就抵押權人提出之文件為形式上審查，如認其
    抵押權已依法登記，並有抵押權登記擔保範圍之債權存在，
    且債權已屆清償期而未受清償，即應為准許拍賣抵押物之裁
    定；至於法院所為准許與否之裁定，無確定實體法上法律關
    係存否之效力，債務人或抵押人對抵押債權及抵押權之存否
    如有爭執，應另循訴訟途徑以謀解決，不得僅依抗告程序聲
    明其有爭執，並據為廢棄拍賣裁定之理由（最高法院51年度
    第5次民、刑庭總會決議㈢、51年台抗字第269號裁判、94年
    度台抗字第631號裁判、94年度台抗字第270號裁定要旨參照
    ）。
二、抗告人（下合稱抗告人，單指一人則逕稱林雅惠、黃志雄）
    抗告意旨略以：本件為最高限額抵押權，伊業於民國109年1
    2月1日就最高限額抵押權及本票債權存否之爭執，提起確認
    本票債權不存在暨塗銷抵押權訴訟，由本院110年度重訴字
    第4號審理中，而該訴訟尚未確定，相對人迄今亦未提出任
    何證據證明該本票之債權存在之事實為真，竟未待勝訴確定
    ，即聲請拍賣抵押物，依最高法院71年台抗字第306號裁定
    與78年度台抗字第66號裁定要旨，自不應准許，原審裁定准
    許拍賣抵押物於法未合，爰依法提起抗告，請求廢棄原裁定
    等語。
三、經查：
　㈠本件抵押權所登記之擔保債權種類及範圍係記載：擔保債務
    人對抵押權人現在(包括過去所負現在尚未清償)及將來在本
    抵押權設定契約書所定最高限額內所負之債務，包括借款、
    貼現、票據等語；擔保債權確定期日則為112年5月23日；清
    償日期係依照各個債務契約所約定之清償日期。而依相對人
    提出本票記載，到期日則為109年11月18日。此有林雅惠簽
    發之本票一紙、抵押權設定契約書、他項權利證明書等影本
    及土地及建物第一類登記謄本附卷可稽（原審卷第13頁至第
    27頁）。而本件林雅惠就附表所示之不動產設定抵押權予聲
    請人後，於109年4月30日將該不動產其中建物部分贈與登記
    予黃志雄，依民法第867條規定，相對人之抵押權不受影響
    。從形式上觀察，可認抵押債權已屆清償期而未獲清償，是
    本件聲請應合於聲請拍賣抵押物之要件，原審為准許拍賣之
    裁定，即無不合。
　㈡抗告人固以前詞為辯，惟查本件拍賣抵押物事件屬非訟事件
    ，抗告人前揭抗辯屬相對人實體上權利存否之爭執，非本件
    非訟程序所得審究。又抗告人援引最高法院71年台抗字第30
    6號裁定與78年度台抗字第66號裁定並抗辯：須待抵押權人
    提起確認之訴而於勝訴判決確定後，始可向法院聲請為許可
    拍賣抵押物裁定云云，然核諸前揭裁定意旨，應僅限於法院
    從抵押權人提出之文件為形式上審查，不能明瞭是否有債權
    存在之情形。然本件依相對人提出之前揭文件為形式上審查
    ，已足認其有系爭抵押權登記擔保範圍之債權存在，且債權
    已屆清償期而未受清償，業如前述，則本件之事實顯與抗告
    人所援引裁定得適用情形不同，自無比附援引之餘地。從而
    ，抗告意旨以兩造間實體上之爭執尚未確定指摘原審裁定不
    當，求予廢棄，為無理由，應予駁回。
四、據上論結，本件抗告為無理由，爰裁定如主文。
中　　華　　民　　國　　110 　年　　11　　月　　30　　日
                  民事第一庭    法  官  徐沛然
以上正本係照原本作成。
本裁定除以適用法規顯有錯誤為理由外，不得再抗告。如提起再
抗告，應於收受後10日內委任律師為代理人向本院提出再抗告狀
，並繳納再抗告費新臺幣1,000元。
中　　華　　民　　國　　110 　年　　12　　月　　1 　　日
                                書記官  蔡明株
　　　　　　　　　　　　　　　　
附表：(土地)                                                                                                        編   號         土          地          坐          落     地  目     面            積     權  利  範  圍 備        考  縣  市 鄉鎮市區    段  小  段   地        號  公頃 公畝   平方公尺   001 彰化縣 花壇鄉 南白沙坑   375  00 00  40.28 全部  002 彰化縣 花壇鄉 南白沙坑   376  00 00 812.93 全部  

附表：(建物)                                                                                                   編     號 建  號 建  物  門  牌 基  地  坐  落 建 築 式 樣 主  要 建 築 材 料  及 房 屋 層 數       建物面積（平方公尺）   權  利   範  圍 備        考       樓    層    面    積   合                計 附屬建物主要建築材料及用途   001 322 彰化縣○○鄉○○路○段000號 彰化縣○○鄉○○○○段000地號 1層，磚造,住家用 1層:14.06;合計:14.06  全部 使用執照字號(101)花鄉建字第1299號(權狀註記事項)建築基地地號南白沙坑段375、376地號